臺灣高等法院民事判決
                                    108年度上易字第470號
上  訴  人  安樂社區信義公寓大廈管理委員會

法定代理人  張家豪  
訴訟代理人  吳文君律師
被  上訴人  李瓊芳  
            楊淑娟  
共      同
訴訟代理人  侯傑中律師
            游文愷律師
上列當事人間請求回復原狀等事件，上訴人對於中華民國108年2
月12日臺灣基隆地方法院107年度訴字第455號第一審判決提起上
訴，本院於108年12月25日言詞辯論終結，判決如下：
    主  文
原判決第二、四項關於命上訴人給付被上訴人楊淑娟逾新臺幣肆
萬肆仟肆佰零叁元本息、被上訴人李瓊芳逾新臺幣玖萬捌仟貳佰
伍拾伍元本息，及其假執行之宣告，暨該訴訟費用之裁判均廢棄
。
上開廢棄部分，被上訴人在第一審之訴及假執行之聲請均駁回。
其餘上訴駁回。
廢棄改判部分第一、二審訴訟費用，由被上訴人負擔；駁回上訴
部分第二審訴訟費，由上訴人負擔。
    事實及理由
一、被上訴人主張：楊淑娟為基隆市○○區○○路0段000○0號房屋（
    下稱110之7號房屋）所有權人，李瓊芳為基隆市○○區○○路0
    段000○0號房屋（下稱112之7號房屋）所有權人，均為上訴
    人社區（下稱系爭社區）之區分所有權人。110之7、112之7
    號房屋上方乃系爭社區之屋頂平台（下稱屋頂平台），依公
    寓大廈管理條例規定及社區規約約定，係屬共用部分，供全
    體住戶共同使用。於民國105年3月間，屋頂平台因年久失修
    、地磚破裂，造成雨水自平台向下滲漏至伊等之110之7、11
    2之7號房屋，屋內因而受有天花板、牆壁漏水、油漆剝落、
    裝潢、家具損壞等情形，伊等曾數度促請上訴人修繕屋頂平
    台，上訴人雖不否認有修繕義務，惟以經費不足等理由推託
    ，迄未修繕，致伊等所受損害持續擴大，且漏水嚴重影響伊
    等居住生活品質，伊等因此受有精神上痛苦，爰依公寓大廈
    管理條例第10條第2項及民法第184條第1項、第196條、第21
    3條、第195條第1項前段等規定，請求上訴人依基隆市建築
    師公會107年5月29日基建師會鑑字第10702033號函檢送鑑定
    報告（下稱鑑定報告）所示修復方法將屋頂平台修復至不漏
    水之狀態，並賠償楊淑娟所受損害新臺幣（下同）27萬5,86
    4元、李瓊芳所受損害67萬0,275元。聲明：㈠上訴人應將楊
    淑娟所有之110之7號房屋上方屋頂平台，以鑑定報告書附件
    三所示方式，修繕至不滲漏水狀態。㈡上訴人應給付楊淑娟2
    7萬5,864元，及自起訴狀繕本送達翌日起至清償日止，按年
    息5%計算之利息。㈢上訴人應將李瓊芳所有之112之7號房屋
    上方屋頂平台，以鑑定報告書附件四所示方式，修繕至不滲
    漏水狀態。㈣上訴人應給付李瓊芳67萬0,275元，及自起訴狀
    繕本送達翌日起至清償日止，按年息5%計算之利息。原審判
    決㈠上訴人應將楊淑娟所有110之7號房屋上方之屋頂平台，
    依附表所示工程項目及數量，修繕至不漏水之程度。㈡上訴
    人應給付楊淑娟20萬4,964元，及其中20萬元自106年7月6日
    起至清償日止、其中4,964元自108年1月16日起至清償日止
    ，按年息5%計算之利息。㈢上訴人應將李瓊芳所有112之7號
    房屋上方之屋頂平台，依附表所示工程項目及數量，修繕至
    不漏水之程度。㈣上訴人應給付李瓊芳37萬1,157元，及其中
    20萬元自106年7月6日起至清償日止、其中17萬1,157元自10
    8年1月16日起至清償日止，按年息5%計算之利息，並駁回被
    上訴人其餘之訴，上訴人聲明不服，提起上訴。被上訴人之
    答辯聲明：上訴駁回（被上訴人就其敗訴部分未聲明不服）
    。
二、上訴人則以：依被上訴人於106年4月27日聲請狀上爭議情形
    欄所載，其於96年前即知悉110之7、112之7號房屋有漏水情
    事，依民法第197條第1項規定，被上訴人已罹於2年之侵權
    行為請求權時效，其後改稱於105年3月間始發現屋頂平台漏
    水，非屬實情。原審履勘現場時，110之7、112之7號房屋內
    部隔間牆與原竣工狀態不符且有陽台外推情形，屋頂平台有
    被上訴人使用水塔（因不符社區生活管理辦法，伊曾要求被
    上訴人拆除未果），被上訴人清洗水塔時使用腐蝕性強之溶
    液，未妥善處理任溶液流至屋頂平台、伸縮縫，造成屋頂平
    台侵蝕，縱屋頂平台防水層受損，亦屬可歸責被上訴人事由
    所致，應由其自負修繕費用。且112之7號房屋久無人居，陽
    台上方雨遮長久破舊失去雨遮效用，基隆市建築師公會107
    年11月28日函覆「110之7號、112之7號房屋變更原建築設計
    …，勉強估計其影響，影響應在百分之五以下」等，是被上
    訴人與有過失比例為5%。基隆市建築師公會107年11月28日
    函文僅以「因該牆面壁紙與其他室內整體壁紙花紋、材質與
    顏色均為一體較屬合適」，則112之7號房屋臨安樂路之壁紙
    工程費用與漏水無因果關係，自應剔除。110之7、112之7號
    房屋於69年間取得使用執照，距今已39年，縱有回復原狀之
    必要，應回復屋齡及裝潢已39年房屋之原有狀態，112之7號
    房屋明顯未裝潢使用，關於修復工程矽酸鈣板（餐廳、客廳
    、和室）、舖企口木地板施作工程、壁紙工程等，甚至吸頂
    燈（含電路線）、廁所抽風機、廚具，並非合理。又110之7
    號房屋雖裝潢較新，然僅有天花板油漆、隙縫修補必要，無
    須更換「矽酸鈣天花板」，鑑定報告要求修復工程之工項、
    費用，是否為「回復原狀所必要之費用」，非無疑義。鑑定
    報告就「申請室內裝修審查費含建築師簽證」估列8萬元、1
    2萬元，均未詳列審查費及簽證費之計算方式，而110之7、1
    12之7號房屋所需室內裝修之樓地板為100平方公尺左右，依
    社團法人台南市建築師公會室內裝修審查費用標準表及台中
    市大台中建築物室內裝修審查費用標準表，各僅需6,000元
    、5,000元，依社團法人新北市建築師公會建築物室內裝修
    審查費用標準表所示300平方公尺以下為每件7,500元，是鑑
    定報告估列此筆費用不當且過高；就「零星整修及其他（約
    壹項之15%）」，估列2萬7,705元及6萬9,756元，並未詳列
    工程明細，是否與本件漏水有關，即非無疑；就「利潤、稅
    捐及管理費（約壹項之15%）」，估列2萬7,705元及6萬9,75
    6元，未詳列利潤、稅捐及管理費明細，即粗估15%，且所列
    「利潤」非回復原狀之必要費用，就「稅捐及管理費」估列
    數額15%，亦有過高之嫌。而李瓊芳未實際居住於112之7號
    房屋，楊淑娟之110之7號房屋漏水狀況並不嚴重，原審認應
    賠償各5萬元精神慰撫金，亦有不當及過高等，資為抗辯。
    上訴聲明：㈠原判決不利於上訴人部分廢棄。㈡上開廢棄部分
    ，被上訴人在第一審之訴及其假執行之聲請均駁回。
三、查110之7號房屋、112之7號房屋分別為楊淑娟、李瓊芳所有
    ，其等為系爭社區之區分所有權人，有上開房屋建物登記謄
    本可參（見原審卷第23至25頁），且為兩造所不爭（見本院
    卷第135頁），可信為真。
四、被上訴人主張屋頂平台因年久失修、地磚破裂，造成雨水向
    下滲漏至伊等之110之7、112之7號房屋，上訴人拒不修繕，
    致房屋天花板、牆壁漏水、油漆剝落、裝潢、家具損壞等，
    漏水嚴重影響伊等居住生活品質，受有精神上痛苦，故依公
    寓大廈管理條例、侵權行為法律關係，請求上訴人將屋頂平
    台修繕至不漏水狀態，並賠償所受損害及慰撫金等，為上訴
    人所否認，並以前詞置辯。經查：
  ㈠依公寓大廈管理條例第3條第9款規定，管委會係由區分所有
    權人選任住戶若干人為管理委員所設立之組織，旨在執行「
    區權會議決議事項」及「公寓大廈管理維護事務」，於完成
    社團法人登記前，僅屬非法人團體，固無實體法上完全之權
    利能力。然現今社會生活中，以管委會名義為交易者，比比
    皆是，且公寓大廈管理條例亦於第38條第1項明文承認管委
    會具有訴訟當事人之資格，得以其名義起訴或被訴；並於同
    條例第6條第3項、第9條第4項、第14條第1項、第20條第2項
    、第21條、第22條第1項、第2項、第33條第3款但書，規定
    其於實體法上，亦具享受特定權利、負擔特定義務之資格。
    故管委會倘基於規約約定或區權會議決議所為職務之執行，
    致他人於損害，而應由區分所有權人負賠償責任時，其本身
    縱非侵權行為責任之權利義務歸屬主體，亦應認被害人得基
    於程序選擇權，並依上開同條例第38條第1項之規定及訴訟
    擔當法理，選擇非以區分所有權人而以管委會為被告起訴請
    求，俾迅速而簡易確定私權並實現私權，避免當事人勞力、
    時間、費用及有限司法資源之不必要耗費。否則，公寓大廈
    管理條例規定管委會有當事人能力即失其意義，當非立法本
    意（最高法院98年度台上字第790號民事判決參照）。是縱
    使管委會係執行「區權會議決議事項」及「公寓大廈管理維
    護事務」，若因此致他人於損害，應由區分所有權人負賠償
    責任時，被害人亦得依侵權行為法律關係，逕對管委會起訴
    求償。本件被上訴人主張伊為系爭社區之區分權人，因屋頂
    平台防水層失效漏水，致110之7號、112之7號房屋漏水受有
    損害，屋頂平台屬系爭社區之共用部分，上訴人為系爭社區
    之管理委員會，負有維護及修繕之職務，是被上訴人起訴請
    求上訴人盡其修繕義務及負賠償責任，自屬有據。
  ㈡就被上訴人主張上訴人應依附表所示工程項目及數量將屋頂
    平台修繕至不漏水程度部分：  
  ⒈按專有部分，指公寓大廈之一部分，具有使用上之獨立性，
    且為區分所有之標的者；共用部分，指公寓大廈專有部分以
    外之其他部分及不屬專有之附屬建築物，而供共同使用者。
    專有部分、約定專用部分之修繕、管理、維護，由各該區分
    所有權人或約定專用部分之使用人為之，並負擔其費用。共
    用部分、約定共用部分之修繕、管理、維護，由管理負責人
    或管理委員會為之。其費用由公共基金支付或由區分所有權
    人按其共有之應有部分比例分擔之。但修繕費係因可歸責於
    區分所有權人或住戶之事由所致者，由該區分所有權人或住
    戶負擔。其費用若區分所有權人會議或規約另有規定者，從
    其規定。公寓大廈管理條例第3條第3、4款、第10條第1、2
    項定有明文。可知法律賦與公寓大廈管理委員會修繕、管理
    、維護公寓大廈共用部分、約定共用部分之責任，而因修繕
    、管理、維護所生費用，以由公共基金支付或由區分所有權
    人按其共有之應有部分比例分擔為原則，例外於可歸責於個
    別區分所有權人或住戶之事由所致時，由該區分所有權人或
    住戶負擔，就此應個別負擔修繕費之情形，區分所有權人會
    議或規約雖得另為決議或規定，但依公寓大廈管理條例第10
    條第2項但書規定，仍以該區分所有權人或住戶有可歸責之
    事由為必要，區分所有權人會議不得任意以多數表決方式，
    要求個別區分所有權人或住戶負擔逾其可歸責範圍之費用。
  ⒉原審於106年12月7日會同兩造及鑑定人基隆市建築師公會人
    員至現場勘驗，結果為「112之7號房屋室內天花板幾乎都有
    滲漏水現象，且有壁紙剝離情形，110之7號房屋室內房間、
    客廳、餐廳、廁所、廚房、後陽台天花板各處亦均有滲漏水
    現象，而112之7、110之7號房屋與屋頂平台相連，屋頂平台
    為開放式，其上無其他工作物，勘驗當日遇雨，鑑定人表示
    腳踩屋頂平台可見有水溢出，顯見平台無防水功能。」，有
    勘驗筆錄及現場照片可據（見原審卷第157至213頁）。又基
    隆市建築師公會就110之7、112之7號房屋上方頂樓平台有無
    漏水及房屋內部裝潢有無因漏水造成損壞，鑑定結果為「經
    2次勘查屋頂及110之7號及112之7號室內情形，其屋頂樓板
    確有滲漏水情形」、「因屋頂樓板滲漏水造成內部裝潢損壞
    如下：⒈110之7號部分：廚房天花板下陷變形、頂板油漆剝
    落、浴廁天花板下陷變形等。⒉112之7號部分：部分天花板
    損壞、壁紙及油漆剝落、木地板損壞、部分燈具損壞。」，
    有鑑定報告足參（見原審卷第231頁），是110之7、112之7
    號房屋室內滲漏水係因屋頂平台防水層失效所致，應可認定
    。而屋頂平台為系爭社區公寓大廈之一部，係建築物之主要
    構造，為維持建築物安全及外觀之必要構造，屬系爭社區之
    共用部分，為上訴人管理範疇，上開屋頂平台漏水係因年久
    失修所造成，並非可歸責於被上訴人之事由所致，依公寓大
    廈管理條例第10條第2項前段規定，應由上訴人負修繕、管
    理、維護之責，則被上訴人請求上訴人依附表所示工程項目
    及數量，將屋頂平台修繕至不漏水之程度，核屬有據。至於
    上訴人之區分所有權人會議就共用部分之修繕費用有何分擔
    方式之決議，僅是修繕費用之分擔問題，並不影響上訴人就
    該屋頂平台共用部分之修繕義務。
  ⒊上訴人抗辯被上訴人至少於96年間即知悉110之7、112之7號
    房屋有漏水情事，其侵權行為請求權已罹於2年時效，被上
    訴人事後改稱於105年3月間始發現屋頂平台漏水，非屬實情
    云云。惟因侵權行為所生之損害賠償請求權，自請求權人知
    有損害及賠償義務人時起，2年間不行使而消滅。自有侵權
    行為時起，逾10年者亦同。民法第197條第1項固定有明文。
    該條項所稱「自請求權人知有損害時起」之主觀「知」的條
    件，如係一次之加害行為，致他人於損害後尚不斷發生後續
    性之損害，該損害為屬不可分（質之累積），或為一侵害狀
    態之繼續延續者，即應分別以被害人知悉損害程度呈現底定
    （損害顯在化）或不法侵害之行為終了時起算其時效（最高
    法院94年度台上字第148號裁判要旨參照）。本件漏水係屬
    繼續性之侵害，迄被上訴人起訴前仍持續有漏水之情事，縱
    被上訴人於96年間已知悉，因侵害行為尚未終了，被上訴人
    於106年6月間提起本件訴訟，侵權行為損害賠償請求權並未
    罹於2年消滅時效，上訴人所辯，並非可採。
  ㈢按因故意或過失，不法侵害他人之權利者，負損害賠償責任
    。又負損害賠償責任者，除法律另有規定或契約另有訂定外
    ，應回復他方損害發生前之原狀；第1項情形，債權人得請
    求支付回復原狀所必要之費用，以代回復原狀；損害賠償，
    除法律另有規定或契約另有訂定外，應以填補債權人所受損
    害及所失利益為限，民法第184條第1項前段、第213條第1、
    3項、第216條第1項定有明文。被上訴人主張110之7號、112
    之7號房屋回復原狀所需費用分別以鑑定報告之15萬4,964元
    、32萬1,157元為依據（見原審卷第411頁），茲就鑑定報告
    中之修復項目金額說明如下：
  ⑴110之7號房屋部分：
  ①壹、直接工程費中之天花板牆面地板工程等：包含/1原有
    天花板（客廳、主臥室、臥室一、臥室二）、廁所及廚房PV
    C天花板、拆除（含運棄）：3萬5,000元、/2矽酸鈣板天花
    板（客廳、主臥室、臥室二、臥室三）：5萬5,031元、/3
    廁所及廚房PVC天花板：1萬5,290元、/4平頂刷水油漆（餐
    廳、陽台）：6,882元。合計11萬2,203元。
  ②貳、間接工程費：包含零星整修及其他（約直接工程費之15%
    ）：1萬6,830元（112,203×15%＝16,830.4，元以下四捨五入
    ，下同）
  ③依室內裝修管理辦法第2條規定，修繕房屋須由建築師簽證申
    請者，係指供公眾使用建築物及經內政部認定有必要之非供
    公眾使用建築物，其室內裝修應依本辦法之規定辦理。本件
    房屋並非上開辦法所指之建築物，自無須由建築師簽證之必
    要，故鑑定報告所列間接費用中之申請室內裝修審查費含建
    築師簽證8萬元部分，並無必要，另所列利潤、稅捐及管理
    費3萬3,462元部分，並未敘明為回復原狀之必要費用依據及
    理由，且間接工程費已列有其他費用，故不再列計。
  ⑵112之7號房屋部分：
  ①壹、直接工程費中之天花板牆面地板工程等：包含/1原有天
    花板、PVC天花板、木地板、平頂天花油漆、牆面壁紙、打
    除刮除及和室地板拆除工程（含運棄）：6萬元、/2矽酸鈣
    板天花板（餐廳、客廳、和室）：4萬9,991元、/3舖企口
    木地板：13萬7,000元、/4壁紙工程（牆面及天花板部分）
    ：7萬3,006元、/5廁所及廚房PVC天花板：3,233元、/6平
    頂刷水泥漆（主臥、次臥、陽台）：1萬4,097元，以上合計
    33萬7,327元。其他部分包含/1吸頂燈（含電路線）6,000
    元、/2廁所抽風機1,500元、/3廚具4萬元，共4萬7,500元
    。
  ②貳、間接工程費元：包含零星整修及其他（約直接工程費之1
    5%）：5萬7,724元（《337,327＋47,500》×15%＝57,724）。
  ③間接費用中之申請室內裝修審查費含建築師簽證12萬元及利
    潤、稅捐與管理費7萬7,987元，不應列計，理由如上。
  ⑶上訴人稱110之7號房屋僅天花板油漆、隙縫有修補必要，無
    須更換「矽酸鈣天花板」，112之7號房屋修復工程矽酸鈣板
    （餐廳、客廳、和室）、舖企口木地板施作工程、壁紙工程
    ，及吸頂燈（含電路線）、廁所抽風機、廚具，並非合理，
    建築師公會以112之7號房屋臨安樂路之壁紙工程「因該牆面
    壁紙與其他室內整體壁紙花紋、材質與顏色均為一體較屬合
    適」為理由而列計費用，顯與漏水無因果關係，應剔除，且
    110之7、112之7號房屋均於69年間取得使用執照，距今已39
    年，縱有回復原狀必要，應回復屋齡39年舊屋裝潢之應有狀
    態云云。然上開工程修護費用均因上訴人久未修補屋頂平台
    造成漏水致110之7、112之7房屋毀損，前開修護費用，均為
    回復原狀之必要費用，至於屋齡老舊，係回復原狀費用應否
    折舊及折舊年限為何之問題，非不應修復或只能修復至何種
    狀態之理由。
  ㈣按物被毀損時，被害人除得依民法第196條請求賠償外，並不
    排除民法第213條至第215條之適用。依民法第196條請求賠
    償物被毀損所減少之價額，得以修復費用為估定之標準，但
    以必要者為限。損害賠償以填補損害發生前之原狀之原則，
    故修復必要費用如係以新品換舊品者，應予折舊（最高法院
    77年度第9次民事庭會議決議、82年度台上字第892號、92年
    度台上字第2099號判決要旨參照）。依行政院制頒固定資產
    耐用年數表，其中裝潢材料比照房屋附屬設備之「其他」，
    耐用年數10年，超過耐用年數，殘值為資產成本原額之10分
    之1。查110之7、112之7號房屋係於69年間領取使用執照，
    有建物第一類謄本、鑑定報告可稽（見原審卷第23、25、23
    1頁），且被上訴人於調解聲請書爭議情形欄載稱「…近10餘
    年來陸續漏水」等，堪認迄本件起訴時，110之7號房屋之木
    作、PV C天花板、水泥漆、112之7號房屋之木作、PVC天花
    板、木地板、水泥漆等之使用，已逾耐用年數10年，是「材
    料」僅餘殘值10分之1。110之7、112之7號房屋回復原狀關
    於工程費用應計算折舊如下：
  ⑴110之7號房屋天花板壁面地板工程折舊後之工程費用（按工
    資、棄運費不計折舊）：
  ①原有天花板（客廳、主臥室、臥室一、臥室二）、廁所及廚
    房PVC天花板之拆除（含運棄）為3萬5,000元，因屬工資，
    不計折舊費用。
  ②其餘廁所及廚房PVC天花板、平頂刷水油漆（餐廳、陽台）及
    間接工程等，折舊後費用為9,403元【（112,203﹣35,000）＋
    16,830元×1/10＝9,403元】。
  ③合計折舊後修復費用為4萬4,403元（35,000元＋9,403）。 
  ⑵112之7號房屋天花板牆面工程、其他部分折舊後之直接工程
    費用（工資、棄運費不計折舊）：
  ①原有天花板、PVC天花板、木地板、平頂天花油漆、牆面壁紙
    、打除刮除及和室地板拆除工程（含運棄）為6萬元，因屬
    工資，不計折舊費用。
  ②其餘舖企口木地板、廁所及廚房PVC天花板、平頂刷（及主臥
    、次臥、陽台）水泥漆等折舊後費用應3萬8,255元【（337,
    327﹣60,000元）＋47,500＋57,724×1/10＝38,255元】。
  ③合計折舊後修復費用為9萬8,255元【60,000＋38,255＝98,255
    元】。
  ⑶至上訴人抗辯依基隆市建築師會107年11月28日函以「110之7
    號、112之7號房屋變更原建築設計…，勉強估計其影響，影
    響應在百分之五以下」，被上訴人就本件回復原狀之請求與
    有過失，應分擔修復金額比例5%云云。然上開函文內容表示
    「經查110之7號及112之7號房屋，均有局部修改隔間，惟本
    案建築物屬鋼筋混凝土造為構架式構造且其柱樑跨度不大，
    其於改變隔間施工時，除非直接敲擊樓板可能會造成較大影
    響外，正常施工影響樓板造成滲漏水機率較小，其回復原狀
    分擔比例甚微，如勉強估計其影響，依經驗值其影響應在百
    分之五以下。」（見原審卷第407頁），顯見改變隔間施工
    ，除非直接敲擊樓板可能會造成較大影響外，正常施工影響
    樓板造成滲漏水機率較小，而其估計影響，係勉強推論而來
    ，無從認被上訴人變更110之7、112之7號房屋隔間即為漏水
    原因之一，上訴人復未舉證改變隔間為漏水原因之一，故上
    訴人上揭所辯，並不足取。上訴人另抗辯被上訴人清洗水塔
    時使用腐蝕性強之溶液，未妥善處理任由溶液流至屋頂平台
    、伸縮縫，造成屋頂平台侵蝕，亦屬可歸責被上訴人事由所
    致云云，因上訴人就此未舉證，亦不可採。  
  ㈤按不法侵害他人之身體、健康、名譽、自由、信用、隱私、
    貞操或不法侵害其他人格法益而情節重大者，被害人雖非財
    產上之損害，亦得請求賠償相當之金額。民法第195條第1項
    前段定有明文。又不法侵害他人居住安寧之人格利益，如其
    情節重大，被害人非不得依民法第195條第1項規定請求賠償
    相當之金額（最高法院92年度台上字第164號判決意旨參照
    ）。查被上訴人李瓊芳未實際居住於112之7號房屋，原審以
    上訴人侵害李瓊芳居住安寧之人格法益情節重大而干擾居住
    者之居住品質，應有誤認。至於被上訴人楊淑娟之110之7號
    房屋，雖有樓板漏水情況，然以漏水之範圍、位置、期間，
    尚無從證明漏水情況是積極、嚴重影響其居住安寧之事由，
    難認與民法第195條第1項前段不法侵害他人居住安寧之人格
    利益情節重大規定相符，是被上訴人請求各賠償5萬元精神
    慰撫金，均屬無據，應予駁回。
  ㈥綜上，被上訴人依公寓大廈管理條例及侵權行為之法律關係
    ，請求上訴人應依附表所示工程項目及數量，將屋頂平台修
    繕至不漏水之程度，並應給付楊淑娟4萬4,403元、李瓊芳9
    萬8,255元，為有理由，應予准許；逾此範圍之請求則屬無
    據，應予駁回。
  ㈦給付無確定期限者，債務人於債權人得請求給付時，經其催
    告而未為給付，自受催告時起，負遲延責任。其經債權人起
    訴而送達訴狀，或依督促程序送達支付命令，或為其他相類
    之行為者，與催告有同一之效力。遲延之債務，以支付金錢
    為標的者，債權人得請求依法定利率計算之遲延利息。應付
    利息之債務，其利率未經約定，亦無法律可據者，週年利率
    為5%，民法第229條第2項、第233條第1項前段及第203條定
    有明文。被上訴人請求上訴人賠償損害，因屬有據，故其請
    求上訴人給付楊淑娟4萬4,403元、李瓊芳9萬8,255元自起訴
    狀繕本送達翌日（見原審卷第53頁）即106年7月6日起至清
    償日止，按年息5%計算之利息，應予准許。
五、綜上所述，被上訴人依公寓大廈管理條例及侵權行為之法律
    關係，請求上訴人依附表所示工程項目及數量，將屋頂平台
    修繕至不漏水之程度，並給付楊淑娟4萬4,403元、李瓊芳9
    萬8,255元，及自106年7月6日起至清償日止，按年息5%計算
    之利息，為有理由，應予准許，逾此範圍之請求則屬無據，
    應予駁回。原審就超過上開應准許部分，為上訴人敗訴之判
    決，並為假執行之宣告，尚有未洽，上訴意旨指摘原判決此
    部分不當，求予廢棄，為有理由，爰由本院予以廢棄，並改
    判如主文第2項所示。至於上開應准許部分，原審判命上訴
    人如數給付，核無違誤，上訴意旨就此部分指摘原判決不當
    ，聲明廢棄，為無理由，應駁回其上訴。
六、本件事證已臻明確，兩造其餘之攻擊或防禦方法及所用之證
    據，經斟酌後，認均不足以影響本判決之結果，爰不逐一論
    列，附此敘明。
七、據上論結，本件上訴為一部有理由、一部無理由，依民事訴
    訟法第450條、第449條第1項、第79條，判決如主文。
中　　華　　民　　國　  109　　年　　1　　月　　15   日
                  民事第十九庭
                        審判長法  官  魏麗娟
                              法  官  陳慧萍
                              法  官  潘進柳
　　　　　　　　　　　　　　　　　　
附表
修繕至不漏水之標的 修復工程項目  防水工程施作數量 基隆市○○區○○路0 段000 ○0 號房屋上方屋頂平台 1 既有防水隔熱層剷除運棄（廢棄證明） 98.56㎡  2 素地研磨及高壓水刀清洗   3 滲入型底塗（含接著劑）   4 PU防水層（t＝3mm）   5 泡沫混凝土（5cm）   6 聚丙烯防裂纖維（P.P.）   7 粉光整平   8 伸縮縫切割及PU填縫處理  基隆市○○區○○路0 段000 ○0 號房屋上方屋頂平台 1 既有防水隔熱層剷除運棄（廢棄證明） 102.3㎡  2 素地研磨及高壓水刀清洗   3 滲入型底塗（含接著劑）   4 PU防水層（t＝3mm）   5 泡沫混凝土（5cm）   6 聚丙烯防裂纖維（P.P.）   7 粉光整平   8 伸縮縫切割及PU填縫處理  
正本係照原本作成。
不得上訴。
中　　華　　民　　國　　109 　年　　1 　　月　　16　　日
　　　　　　　　　　　　　書記官  廖婷璇